臺灣桃園地方法院民事裁定　　　　　 99年度消債更字第209號
聲　請　人
即　債務人　徐恩閔
上列當事人聲請消費者債務清理條例更生事件，本院裁定如下：
    主  文
更生之聲請駁回。
聲請費用由聲請人負擔。
    理  由
一、按「債務人與金融機構協商成立者，不得聲請更生或清算，
    但因不可歸責於己之事由，致履行顯有重大困難者，不在此
    限。本條例施行前，債務人依金融主管機關協調成立之中華
    民國銀行公會會員辦理消費金融案件無擔保債務協商機制與
    金融機構成立之協商，準用前項之規定」，消費者債務清理
    條例第151 條第5 項、第6 項分別定有明文。又按「聲請更
    生或清算不合程式或不備其他要件者，法院應以裁定駁回之
    。但其情形可以補正者，法院應定期間先命補正」，同條例
    第8 條亦有明定。
二、本件聲請更生意旨略以：聲請人有不能清償債務情事，前已
    提出債權人清冊，以書面向最大債權金融機構中國信託商業
    銀行股份有限公司（下稱中國信託商銀）請求共同協商債務
    清償方案，該行提供170 期、利率5%、每期新台幣（下同）
    10,000元之清償方案，於民國99年2 月8 日協商成立，並於
    99年2 月22日經台北地方法院以99年度消債核字第2247號裁
    定認可。惟聲請人目前月收入約35,548元，扣除扶養雙親之
    費用以及自身之日常生活費用以後，實無法負擔該行提供之
    最優惠還款方案，而聲請人無擔保或無優先權之債務總額未
    逾1,200 萬元，復未經法院裁定開始清算程序或宣告破產，
    自得聲請更生等語。
三、本院之判斷：
(一)、聲請人係於98年12月28日以書面向最大債權金融機構中國信
    託商銀請求協商，於99年2 月8 日協商成立，以99年2 月10
    日為首期繳款日，每月以10,000元，共分170 期、年利率5%
    ，按比例清償各債權銀行之債務。嗣台北地方法院以99年度
    消債核字第2247號裁定認可聲請人之更生方案，此有本院向
    台北地方法院調閱之99年度消債核字第2247號卷可稽，並經
    聲請人陳報在卷，堪信為真。
(二)、聲請人提出卷附之財產及收入狀況說明書、台北地方法院99
    年度消債核字第2247號裁定、前置協商機制協議書、親屬關
    係系統表以及存摺影本，以證明其所述之經濟情況。經查：
  1.聲請人於財產及收入狀況說明書陳報目前月薪約為35,548元
    ，並提出薪資轉帳存摺以釋明之，故本院擬以此收入狀況計
    算、評估聲請人之經濟狀況。
  2.聲請人稱其每月必要生活支出為房租5,000 元、伙食費2,40
    0 元、交通費1,000 元、網路費1,000 元、手機費600 元、
    水電費500 元，並且需支出對於父親之扶養費5,000 元、母
    親之扶養費5,000 元以及母親之保險費2,115 元，上述聲請
    人每月支出總額為13,065元。
  3.惟查：
  (1)關於聲請人本人之必要生活費用部分，消費者債務清理條例
    雖期望使不幸陷入經濟困境之人得以清理債務、重建生活，
    然並無意使每一債務人均仍維持超出其自身經濟能力之高消
    費生活，而係在保障債務人最低生活水準之前提下，使債務
    人盡力清償以得更生之機會，且債務人於負擔債務或其與債
    權人為債務協商時，亦應能預見其為償還債務，於履行期間
    必須經歷較不寬裕的經濟生活，是聲請人生活費用之支出，
    應以行政院主計處所公告之99年度臺灣省平均每人每月最低
    生活費用9,829 元為認定聲請人每月必要生活支出之標準。
  (2)次按，直系血親相互間，互負扶養之義務；負扶養義務者有
    數人而其親等同一時，應各依其經濟能力，分擔義務；因負
    擔扶養義務而不能維持自己生活者，免除其義務；但受扶養
    權利者為直系血親尊親屬或配偶時，減輕其義務；民法第11
    14條第1 款、第1115條第3 項、第1118條分別定有明文。聲
    請人雖主張每月需支出對於父母親之扶養費各5,000 元，惟
    據聲請人於100 年1 月17日陳報其仍有2 名姊妹、1 名兄弟
    ，是總共有4 人可負擔對於其父母之扶養義務，則聲請人對
    於父母每月之扶養費支出應以4,915 元為當【計算式：（98
    29+9829 ）÷4 ＝4915】。
  (3)承上，經本院計算後，聲請人每月支出必要生活費用約為14
    ,744元
  4.經查，聲請人目前之債務總額約為1,789,910 元，有聲請人
    之債權人清冊附卷可稽，以聲請人目前月薪約35,548元，扣
    除每月必要生活支出9,829 元以及對於父母之扶養費4,915
    元後，仍餘20,804元可供協商償債；縱依聲請人自己陳報每
    月10,500元之必要生活支出，對於父母之扶養費共10,000元
    以及支出母親之保險費2,115 元，仍有12,933 元 可供協商
    償債。復查，最大債權銀行中國信託商銀前置協商時提出最
    優惠之清償方案為170 期、5 利率、每月清償10,000元，應
    為聲請人得負擔之清償方案；參以聲請人目前29歲，距離法
    定退休年齡仍有36年，又為職業軍人有穩定之工作能力、收
    入，相關基本生活支出又有國家之補助，顯無不能清償或有
    不能清償之虞。
四、綜上所述，應認聲請人更生之聲請無理由，此情形又無從補
    正，應予駁回，爰依法裁定如主文。
中    華    民    國   100    年    1     月    25    日
                        民事第三庭  法  官  陳筱蓉
正本係照原本作成。
如不服本裁定，應於裁定送達後10日內，以書狀向本院提出抗告
，並繳納抗告費新臺幣1,000元
中    華    民    國   100    年    1     月    25    日
                                    書記官  蔡佩媛